臺灣高等法院刑事判決　　　　　　　 100年度上訴字第2259號
上　訴　人　臺灣士林地方法院檢察署檢察官
被　　　告　張乃陽
上列上訴人因被告違反毒品危害防制條例案件，不服臺灣士林地
方法院100年度審訴字第328號，中華民國100年6月17日第一審判
決（起訴案號：臺灣士林地方法院檢察署100年度撤緩毒偵字第
11 號），提起上訴，本院判決如下：
    主  文
上訴駁回。
    事實及理由
一、本案經本院審理結果，認第一審以被告張乃陽犯毒品危害防
    制條例第10條第1項之施用第一級毒品，累犯，判處有期徒
    刑7月，扣案之第一級毒品海洛因（驗餘淨重0.068公克）沒
    收銷燬，盛裝前開海洛因之空塑膠包裝袋1個沒收，認事用
    法及量刑均無不當，應予維持，並引用第一審判決書記載之
    事實、證據及理由（如附件）。
二、公訴人上訴意旨略以：被告張乃陽於民國70年間先後犯殺人
    罪，經本院分別以70年度重上訴字第123號、70年度重上訴
    字第261號判決各判處有期徒刑10年、13年確定，並經定執
    行刑為有期徒刑20年，於80年4月11日縮刑假釋出監並付保
    護管束（原訂執行期滿日期為89年11月26日），惟於保護管
    束期間內之82年間，因違反肅清煙毒條例案件，除經撤銷假
    釋，應執行殘刑8年11月又28日，並經法院以82年度訴字第
    1364號判決判處有期徒刑3年6月確定，經與前開殘刑接續執
    行，再於91年10月3日縮刑假釋出監，並付保護管束（原訂
    執行期滿日期為95年9月1日）；詎於保護管束期間內，因犯
    施用毒品罪，除經撤銷假釋，應執行殘刑3年10月又29日，
    另由法院以92年度毒聲字第760號裁定送觀察勒戒後，因有
    繼續施用毒品傾向，再經法院以92年度毒聲字第816號裁定
    令入戒治處所施以強制戒治，嗣因戒治成效合格，而由法院
    以93年度毒聲字第85號裁定停止戒治，所餘戒治期間並付保
    護管束，並於93年3月3日將其釋放（釋放後再接續執行前開
    殘刑），嗣於93年9月13日強制戒治期滿，未經撤銷停止戒
    治，視為執行完畢，由本署檢察官於93年10月7日，以93 年
    度戒毒偵字第64號處分不起訴確定，至前開殘刑執行部分，
    因中華民國96年罪犯減刑條例施行，經本院以96年度聲減字
    第1335號裁定減刑及就其於70年間所犯殺人罪2罪改定執行
    刑為有期徒刑17年，而於96年7月16日縮刑期滿執行完畢。
    惟被告張乃陽仍不知悛悔，復基於施用第一級毒品之犯意，
    於前開強制戒治執行完畢釋放後5年內之97年1月25日17 時
    許，復施用第一級毒品海洛因1次，經判處有期徒刑10月確
    定在案，甫於98年10月18日執行完畢，此有台灣士林地方法
    院97年度訴字第362號判決及本署刑案查註記錄表在卷可憑
    。本次被告於前案執行完畢甫逾半年，無視於刑罰之制裁，
    再度施用第1級毒品海洛因，原審竟於被告有累累施用毒品
    犯行紀錄、本次構成累犯加重及前案已經量處有期徒刑10
    月之情形下，未具任何具體理由，反向輕判有期徒刑7月，
    此恐將使被告誤認犯得愈多判得愈輕，更藐視國家法律，實
    有未洽，故請撤銷原判決，請改判處有期徒刑至少10月，以
    儆效尤云云。
三、按量刑之輕重，乃實體法上賦予法院得為自由裁量之事項，
    倘已斟酌刑法第57條各款所列情狀，而未逾越法定刑度，或
    濫用其權限，即不能任意指為違法。經查，被告施用第一級
    毒品之事實，業據被告張乃陽於警詢時、偵查中及原審審理
    時均坦承不諱，原審審酌毒品危害防制條例認施用毒品者具
    「病患性犯人」之特質，除降低施用毒品罪之法定刑外，並
    採以觀察、勒戒方式戒除其身癮及以強制戒治方式戒除其心
    癮之措施，足認僅對於施用毒品之犯人科以重刑，並不能使
    其戒除毒癮。另參諸世界各國之醫療經驗及醫學界之共識，
    咸認施用毒品成癮者，其心癮甚難戒除，絕難戒絕斷癮，致
    其再犯率均偏高（以新加坡為例，其執行強制戒治後再犯比
    例高達百分之72至75）。因此施用毒品者無法戒絕毒癮，一
    再施用，本為施用毒品者之特性，再犯施用毒品罪，量刑不
    宜過重，且新修正刑法已採一罪一罰，對於施用毒品者，每
    次施用毒品之犯行，均分別處罰，已足制裁被告各次施用毒
    品之犯行。本案被告雖有如起訴書所載多次施用毒品之前科
    犯行，惟依據上揭說明並審酌刑法第57條所列各項情狀及被
    告曾經觀察、勒戒及強制戒治，仍無法戒除毒癮，復又觸犯
    本件施用第一級毒品犯行，可認被告具有「病患性犯人」之
    特質，又本件被告僅施用第一級毒品1次，其施用毒品係傷
    害自身健康，犯後已知坦承犯行，態度尚稱良好，兼衡其智
    識程度及生活狀況等一切情狀，且被告前已有施毒品前科，
    又於前案有期徒刑執行完畢後5年內，仍再犯本件施用第一
    級毒品犯行，量處有期徒刑7月。復說明扣案之海洛因（淨
    重0.07公克，取樣0.002公克，驗餘淨重0.068公克），係查
    獲之第一級毒品，不問屬於被告與否，應依毒品危害防制條
    例第18條第1項前段規定宣告沒收銷燬；至盛裝上開海洛因
    之空塑膠包裝袋1個，具有防止毒品裸露、散逸之功能，與
    毒品既無難以析離而無法個別宣告沒收之情事，且係被告所
    有供施用毒品犯行所用之物，應依刑法第38條第1項第2款、
    第3項之規定宣告沒收。其認事用法，均無違誤，量刑亦稱
    妥適，公訴人上訴意旨，指摘原判決量刑過輕云云，核無理
    由，其上訴應予駁回。
據上論斷，應依刑事訴訟法第373條、第368條，判決如主文。
本案經檢察官吳國南到庭執行職務。
中    華    民    國    100    年    9    月    14    日
                  刑事第一庭審判長法  官   葉騰瑞
                                  法  官   彭政章
                                  法  官   莊明彰
以上正本證明與原本無異。
如不服本判決，應於收受送達後10日內向本院提出上訴書狀，其
未敘述上訴之理由者並得於提起上訴後10日內向本院補提理由書
（均須按他造當事人之人數附繕本）「切勿逕送上級法院」。
                                  書記官   陳藝文
中    華    民    國   100    年    9     月    14    日